最高法院刑事判決　　　　　　　一○○年度台上字第七七六號
上　訴　人　吳○○
　　　　　　萬○○
共　　　同
選任辯護人　王　剛律師
上　訴　人　李○○
選任辯護人　黃勝和律師
上　訴　人　張○○
上列上訴人等因違反台灣地區與大陸地區人民關係條例等罪案件
，不服台灣高等法院中華民國九十八年五月十九日第二審判決（
九十七年度上訴字第二二六五號，起訴案號：台灣台北地方法院
檢察署九十六年度偵字第一五六二九、一五八七四、一六二六五
號），提起上訴，本院判決如下：
    主  文
原判決關於張志銘意圖營利違反不得使大陸地區人民非法進入台
灣地區之規定部分撤銷，發回台灣高等法院。
其他上訴駁回。  
    理  由
一、撤銷發回（即張○○意圖營利違反不得使大陸地區人民非法
    進入台灣地區之規定）部分：
本件原判決撤銷第一審關於上訴人張○○圖利使大陸地區人民非
法進入台灣地區部分之判決，改判仍論處張○○共同意圖營利違
反不得使大陸地區人民非法進入台灣地區之規定罪刑。固非無見
。
惟查：科刑判決所認定之事實，與所採之證據不相適合，即屬證
據上理由矛盾，其判決當然違背法令；有罪判決書，應記載對於
被告有利之證據或辯解不予採納之理由，如漏未記載，亦有判決
不備理由之違背法令，刑事訴訟法第三百十條第二款、第三百七
十九條第十四款規定甚明。又按台灣地區與大陸地區人民關係條
例第七十九條第二項之罪係以意圖營利而犯同條第一項之罪，為
成立要件。此項意圖營利之要件，自亦應詳述其憑以認定之理由
。原判決理由敘明，係依憑張○○在第一審坦承犯行不諱之供詞
，而為認定（見原判決第十三頁倒數第十六至十七行說明所引用
第一審之筆錄）。惟依卷內證據資料，張○○在第一審雖供承有
作人頭辦理假結婚，讓大陸女子來台等語，但同時均否認有營利
之意圖（見第一審卷第七九頁、第一一一頁反面、第二０六、二
０七頁）。原判決依憑上開證據認定張○○在第一審亦自白有意
圖營利之事實，核與卷內證據資料相互齟齬，且就張○○否認犯
罪所執之上開辯解，究竟如何不足採取，並未敘明其取捨證據之
依據及判斷所憑之理由，均有理由不備及矛盾之違誤。張志銘上
訴意旨，執以指摘原判決不當，尚非全無理由，應認原判決此部
分有撤銷發回之原因。
二、上訴駁回部分： 
（一）吳○○、萬○○、李○○（下稱吳○○三人）意圖營利違
      反不得使大陸地區人民非法進入台灣地區之規定及圖利媒
      介性交部分：
按刑事訴訟法第三百七十七條規定，上訴於第三審法院，非以判
決違背法令為理由，不得為之。是提起第三審上訴，應以原判決
違背法令為理由，係屬法定要件。如果上訴理由書狀並未依據卷
內訴訟資料，具體指摘原判決不適用何種法則或如何適用不當，
或所指摘原判決違法情事，顯與法律規定得為第三審上訴理由之
違法情形，不相適合時，均應認其上訴為違背法律上之程式，予
以駁回。本件上訴人吳○○、萬○○上訴意旨略以：(一)、上訴人
李○○出入大陸多次之事實，與吳○○、萬○○無關。又一般出
借款項者並不過問借款用途。萬○○雖出借新台幣五萬元予辦理
使大陸女子非法入境之經紀人，但不能以之推測吳○○、萬○○
有與之合作情事。(二)、原判決以吳○○、萬○○在警詢及第一審
之供述，為認定二人犯罪之唯一證據，又證人廖○○、李○○之
供述及監聽紀錄，均無吳○○、萬○○犯罪資料，原判決係推測
吳○○、萬○○犯罪，自有違法。(三)、吳○○、萬○○之辯護人
在第一審中已陳明除圖利媒介性交部分外，其餘犯罪均予否認，
自應包括否認證據在內。原判決竟認吳○○、萬○○就證人楊○
○、賴○○、呂○○、許○○，隋○○、陳○○，王○○、萬○
○八人於警詢或偵訊中之審判外陳述，同意作為證據，與經驗及
論理法則不合。(四)、吳○○在第一審固供承「全部認罪」，但亦
陳稱：「萬○○沒有派李○○到大陸地區，李○○是自己去大陸
地區，如果他有選年輕大陸女子以假結婚方式來台灣從事性交易
，這也是李○○個人的行為，萬○○沒有經營應召站謀利，應召
站是由我經營的」；「我在忙的時候，會叫萬○○幫我記小姐從
事性交易的帳目」等語，是應僅承認妨害風化，而否認有引進大
陸女子之犯行。惟原判決以吳威德在第一審均坦承犯行而憑為判
斷之依據，且未就萬○○是否參與經營應召站再予調查，有判決
不備理由之違法。(五)、原判決既認定吳○○、萬○○以假結婚方
式引進大陸女子來台從事性交易，是所犯意圖營利違反不得使大
陸地區人民非法進入台灣地區之規定與圖利媒介性交兩罪，應依
牽連犯規定從一重處斷。原判決以數罪併罰，判決自有違誤。
(六)、李○○在第一審僅承認有在吳○○經營之飛碟、新東陽（應
    召站）媒介色情等情，但對引進女子來台性交易部分不在認
    罪範圍，原判決以李○○認罪推測吳○○、萬○○係共同正
    犯。且對李○○及廖○○並未詳加訊問，即採為不利吳○○
    、萬○○之證據，有調查職責未盡及適用法則不當之違法。
    (七)、吳○○、萬○○並未在第一審全部承認犯罪，李○○亦
        否認犯罪，至於證人楊○○與張○○假結婚非法入境之
        關鍵證人即綽號肉羹之「小傑」（下稱「小傑」）並未
        到案，本件欠缺吳○○、萬○○犯罪之積極證據。原判
        決認定吳○○、萬○○犯罪，有理由矛盾及不備之違法
        。
        (八)、廖○○在偵查中供稱「我之前有聽『德哥』（即吳
            ○○）說有經紀人專門在大陸辦大陸女子來台」；
              「有的是經紀介紹認識的，有的是李○○、吳○
              ○負責，我不知道」等語，原意係有的是經紀人
              介紹，有的是李○○、吳○○所認識。原判決據
              以認定吳○○、萬○○有共同意圖營利使大陸女
              子非法來台賣淫，並無根據。其他對李○○不利
              之證據，均與吳○○、萬○○無關，亦不能證明
              吳○○、萬○○犯罪，判決自有違誤；李○○上
              訴意旨略稱：
            (一)、廖○○上述「我之前有聽『德哥』說有經紀專
                門在辦大陸女子來台」之證詞，係聽自吳○○
                之傳聞證據，不得作為不利李○○之依據。廖
                ○○復未供稱李○○有仲介大陸女子非法來台
                賣淫。原判決據以認定李○○犯罪，自屬採證
                違法。(二)、原判決採取卷內監聽紀錄及李○○
                記事本之內容、為不利李○○之認定，惟監聽
                紀錄及記事本之內容均不能證明李○○有非法
                引進大陸女子。原判決自屬採證違法。(三)、依
                楊○○在第一審有利李○○之證言、吳○○在
                第一審證稱：經紀人是「小傑」，及張○○證
                稱：「小傑」介紹伊帶楊○○來台，未告知楊
               ○○來台做什麼，伊不認識李○○，與「小傑
                 」在大陸認識各等語。可見係張○○及「小
                 傑」將楊○○仲介來台賣淫，並非李○○。
                 原判決依憑上開證言認定李○○犯罪，與卷
                 內證據資料不合，有理由矛盾之違法。
(四)、雖李○○在審理中坦承有容留、媒介大陸女子賣淫等語，但
    吳○○在警詢及第一審均證稱李○○只是調度馬伕、帶（應
    召）小姐，並無引進小姐等語，則李○○僅負責管理調度馬
    伕帶女子應召及收錢，原判決認定李○○有非法引進大陸女
    子入境及媒介性交易之事實，亦屬採證違法。(五)、原判決並
    未明白記載與吳○○三人與張○○間，如何事前謀議，基於
    犯意之聯絡及行為之分擔，而參與此部分犯罪之事實，亦未
    在理由內逐一說明憑以認定之理由，有判決不備理由之違法
    各等語。惟查：原判決撤銷第一審關於吳○○三人共同犯圖
    利使大陸地區人民非法進入台灣地區及共同圖利媒介性交罪
    部分之判決，改判分別論處吳威德三人犯共同意圖營利違反
    不得使大陸地區人民非法進入台灣地區之規定；依想像競合
    犯之規定，從一重論處吳○○三人共同犯圖利媒介性交各罪
    刑。已詳敘認定犯罪事實之依據及憑以認定之理由。並對如
    何認定：吳○○三人否認犯罪之辯詞，不足採信；上開楊○
    ○八人在警詢、偵查中之證言，係有證據能力；吳○○三人
    均有參與、萬○○且有出資，而與「小傑」共同合辦以人頭
    假結婚之方式使大陸女子非法進入台灣地區；吳○○在第一
    審確有：全部承認犯罪之供述無誤，且其自白核與事實相符
    ，可以採取；萬○○在警詢、第一審坦承檢察官起訴犯行不
    諱之自白，亦核與事實相符，堪以採取；萬○○與吳○○係
    夫妻，確有與吳○○共同經營飛碟、新東陽應召站；萬○○
    在應召站負責指揮調度工作，並非僅在應召站幫忙記帳而已
    ；卷內監聽紀錄中李○○之通話情形及李○○記事本之內容
    ，以及李世明入出境紀錄記載李世明出入大陸頻繁之情形，
    均足佐證李○○確有辦理非法使大陸女子入境為性交易之事
    實；吳○○三人與「小傑」間就上開犯罪，均有共同營利之
    意圖，且有犯意聯絡及行為之分擔；吳○○威德、萬○○請
    求再傳喚證人廖○○作證已無必要；皆已依據卷內資料予以
    指駁及說明。從形式上觀察，原判決並足以影響判決結果之
    違法情形存在。又按刑法於民國九十四年二月二日修正公布
    ，九十五年七月一日生效施行，已經將原同法第五十五條之
    牽連犯規定刪除。原判決認定吳○○、萬○○之犯罪時間係
    自九十五年七、八月間起，至九十六年七月二十八日被查獲
    為止，已在新法施行之後，自無牽連犯規定之適用，原判決
    就吳○○、萬○○所犯台灣地區與大陸地區人民關係條例第
    七十九條第二項及圖利媒介性交部分，予以分論併罰，自無
    違誤。再犯罪之謀議，除共同正犯中之同謀犯，因其並未參
    與犯罪構成要件之實行行為，僅係以其參與犯罪之謀議為其
    犯罪構成要件之要素，故須以嚴格之證據證明其參與謀議外
    ，其餘參與分擔犯罪構成要件行為之共同正犯，對其事前有
    無參與犯罪之謀議行為，無須明白認定，詳細記載，自無庸
    為證據之證明。原判決事實既已明白認定吳○○三人與「小
    傑」間有非法使大陸女子進入台灣地區部分犯行之犯意聯絡
    及行為之分擔等情，且認李○○係實行使大陸女子非法入境
    之共同正犯，並非同謀共同正犯，則對於李○○與共同正犯
    間如何為事前之謀議等與本件犯罪成立不生影響之事實，未
    予審認，自無違法可言。又原判決並未採取證人廖○○所供
    ：「我之前有聽『德哥』說有經紀人專門在辦大陸女子來台
    」等語，為不利李○○部分之認定（見原判決第十一頁倒數
    第九行起至第十三頁，李世明部分之理由），而係採為認定
    吳○○曾告知廖○○有經紀人專門在辦理使大陸女子以結婚
    名義來台之事實而已（見原判決第六頁倒數第六行起），李
    ○○指原判決採為不利李世明之證據，自屬無憑。又按取捨
    證據及認定事實，乃事實審法院職權之行使，其對證據證明
    力所為之判斷，苟不悖通常一般人日常生活之經驗，又未違
    背客觀上應認為確實之定則，並已敘明其何以為此判斷之心
    證理由者，即不能任意指為違法。原判決依憑吳○○、萬○
    ○分別在警詢、偵查及第一審審理中，以及李○○坦承圖利
    媒介性交部分之自白，核與證人楊○○、廖○○、張○○不
    利吳○○三人之證言相符，並參酌扣案應召站交易明細電腦
    列印名單、負責匯交易得款之廖○○之銀行帳戶往來明細資
    料、媒介色情人員聯絡電話資料、工資單、吳○○及李○○
    之監聽紀錄、李○○之記事本及其入出境紀錄等卷內證據資
    料，各就○○吳○○三人部分予以綜合判斷而為認定，並非單依
    渠等之自白，所為論斷，既有卷內證據資料足憑，且無悖於
    論理法則、經驗法則，亦無應予調查之證據未予調查之違法
    。吳威德三人上訴意旨或係置原判決之明白論斷於不顧，仍
    持原判決已說明理由而捨棄不採之辯解，再為事實上之爭執
    ；或就屬於事實審法院採證認事職權之行使及就不影響於判
    決本旨之枝節事項，全憑己見，任意指摘，難謂已符合首揭
    法定上訴第三審之要件。渠等關於此部分上訴違背法律上之
    程式，應予駁回。又吳○○三人違反台灣地區與大陸地區人
    民關係條例第八十三條第一項規定部分，依刑事訴訟法第三
    百七十六條第一款之規定，原屬不得上訴於第三審之案件，
    雖因與之具有想像競合關係之重罪即圖利媒介性交部分得提
    起第三審上訴，上開輕罪部分即違反台灣地區與大陸地區人
    民關係條例第八十三條第一項規定部分依法得併予提起上訴
    ，但以圖利媒介性交部分之上訴合法為前提，茲該重罪部分
    之上訴既不合法而從程序上予以駁回，則上述不得上訴第三
    審之輕罪部分，自無從依審判不可分之原則為實體上之審判
    ，渠等此部分之上訴，應從程序上併予駁回，附此敘明。
（二）關於吳○○三人與張○○行使使公務員登載不實文書及張
      ○○違反不得留用大陸地區人民在台灣地區從事未經許可
        之工作之規定部分：
按刑事訴訟法第三百七十六條所列各罪之案件，經第二審判決者
，不得上訴於第三審法院，法有明文。本件吳○○三人與張○○
所犯行使使公務員登載不實文書罪及張○○違反不得留用大陸地
區人民在台灣地區從事未經許可之工作之規定罪部分，原審係分
別依刑法第二百十六條、第二百十四條及台灣地區及大陸地區人
民關係條例第八十三條第一項規定論處罪刑，核均屬刑事訴訟法
第三百七十六條第一款之案件。依上開說明，既經第二審判決，
即不得上訴於第三審法院，吳○○三人及張○○一併提起上訴，
顯為法所不許。渠等此部分之上訴為不合法，應併予駁回。
據上論結，應依刑事訴訟法第三百九十七條、第四百零一條、第
三百九十五條前段，判決如主文。
中    華    民    國  一○○  年    二    月   十七   日
                      最高法院刑事第十二庭
                          審判長法官  陳  世  淙  
                                法官  陳  東  誥  
                                法官  何  菁  莪  
                                法官  許  錦  印  
                                法官  吳      燦  
本件正本證明與原本無異
                                      書  記  官  
中    華    民    國  一○○  年    二    月  二十三  日
                                                      v